【裁判字號】    94,訴,818
【裁判日期】    950110
【裁判案由】    違反槍砲彈藥刀械管制條例
【裁判全文】
臺灣屏東地方法院刑事判決               94年度訴字第818號
公  訴  人  臺灣屏東地方法院檢察署檢察官
被      告  丙○○
                    （現於台灣屏東監獄執行中）
指定辯護人  郭季榮律師
上列被告因違反槍砲彈藥刀械管制條例案件，經檢察官提起公訴
（93年度偵字第5116號），本院判決如下：
    主  文
丙○○未經許可製造子彈，累犯，處有期徒刑壹年貳月，併科罰
金新臺幣肆萬元，罰金如易服勞役，以新臺幣玖佰元即銀元參佰
元折算壹日；扣案之如附表編號1 、2 、4 、11、12、14至22所
示之物均沒收。
    事  實
一、丙○○前於民國85年間因殺人未遂案件，經本院以85年度少
    訴字第10號判決判處有期徒刑3 年確定，於85年12月3 日入
    監服刑，並於87年1 月2 日縮短刑期假釋出監，嗣於88年10
    月22日縮刑期滿視為執行完畢。詎仍不知悔改，竟基於未經
    許可製造具有殺傷力子彈之犯意，於93年上半年間某日，在
    屏東市廣興159 號2 樓3 號之租屋處，利用其先前從事冷氣
    裝修工所習得之知識、技能及砂輪機、鑽孔機、銼刀、老虎
    鉗、鑽孔鉗及鏍絲起子等工具（分別如附表編號16至22所示
    等工具），先將玩具金屬彈殼內裝填底火及火藥，並以銼刀
    將小鐵片及鉛塊磨製成彈頭，裝配於玩具金屬彈殼上，製成
    具有底火、火藥、彈頭等結構之具有殺傷力之子彈1 顆（如
    附表編號10所示，經送鑑定後試射完畢已不具子彈效用）；
    並接續以此方法製造未及裝填底火之如附表編號11、12、14
    所示之半成品彈殼24顆、彈頭2 顆及未及加裝彈頭之不具殺
    傷力之建築用彈（鋼管底火）38顆等未遂行為，嗣於93年7
    月7 日11時許，為警於上揭租屋處查獲，並扣得如附表所示
    之物品。
二、案經屏東縣警察局移送臺灣屏東地方法院檢察署檢察官偵查
    起訴。
    理  由
一、按被告以外之人於偵查中向檢察官所為陳述，除顯有不可信
    之情況者外，得為證據，刑事訴訟法第159 條之1 第2 項定
    有明文。偵查中對被告以外之人（包括證人、鑑定人、告訴
    人、被害人及共同被告等）所為之偵查筆錄，或被告以外之
    人向檢察官所提之書面陳述，性質上均屬傳聞證據。經查，
    本件證人乙○○、甲○○於檢察官偵查中所為之證述，性質
    上雖屬傳聞證據，惟係偵查中向檢察官所為之證述，並經具
    結，且無顯有不可信之情況，衡諸上開規定，自具有證據能
    力。
二、訊據被告矢口否認有於上揭時、地製造子彈等犯行，辯稱：
    扣案子彈及半成品是友人甲○○從別的地方帶來的，扣案工
    具是伊用來修理摩托車用；嗣於本院審理中改稱扣案子彈及
    半成品為友人蔡耀竹帶至前揭租屋處，扣案工具為伊退伍前
    從事冷氣裝修工使用所留下等語。經查：
  (一)本案扣案如附表編號10、11、12、14、15所示之物，經送內
    政部警政署刑事警察局鑑定結果，分別認(1)編號10之改造子
    彈成品1 顆，係由玩具金屬彈殼加裝直徑8.8mm 之土造金屬
    彈頭而成之改造子彈，經實際試射，可擊發，認具殺傷力；
    (2)編號11之半成品彈殼24顆，均係玩具金屬彈殼；(3)編號12
    之彈頭2 顆，分係直徑約8.3mm 與8.6mm 之土造金屬彈頭；
    (4)編號14、15之底火68顆，其中38顆（編號14），均係口徑
    0.27mm建築用彈，檢視結果，無彈頭結構，非為完整之子彈
    ，認不具殺傷力；餘30顆（編號15），均係玩具底火；此有
    該局93年8 月12日刑鑑字第0930145059號槍彈鑑定書1 份在
    卷可稽（見警卷第32頁）。
  (二)前揭犯罪事實，業據證人乙○○於偵查中證稱：「我去那邊
    坐過，該處（屏東市廣興159 號2 樓3 號）是丙○○在住的
    ，我在幾個月前去找他，他在那邊改造槍枝，我與丙○○認
    識很久了，……查到的東西都是他的，我去找他時曾經看過
    那些東西。」等語（見偵卷第17頁），核與乙○○歷次於偵
    查中、本院審理中均稱改造工具為被告丙○○所有之證述大
    致相符，被告亦不否認如附表所示之物品俱為其承租之處所
    扣得，是證人乙○○於偵查中之證言應堪採信；雖證人乙○○於本院審理時證稱：沒有看過被告改造子彈，在檢察官前
    所述為不實在云云，無非係事後迴護之詞，不足採信。又證
    人甲○○於偵查中、審理中均證述否認扣案之子彈、半成品
    及工具為其所置放於丙○○前揭租屋處，經命被告與證人甲○○對質後，被告旋改稱為另一友人蔡耀竹所寄放於該處而
    蔡耀竹已久未聯絡云云，然衡諸常情，以一般人之智識均可
    知悉非經許可，不得有製造、持有或寄藏槍砲、子彈等行為
    ，且此等行為亦為政府所嚴厲查緝不法，倘依被告所稱果係
    友人所寄放具殺傷力之子彈，此有涉違法之高度風險，必有
    高度之信任關係始有可能同意寄藏之理，惟被告卻無法就子
    彈、半成品及工具究為何人所寄放為確定，並且前後所言不
    相一致，顯與常理不符；況所扣案之鋼管底火（即建築用彈
    ）、起跑槍底火等物，皆非一般人日常生活所須使用或容易
    購得之物，自被告所從事之工作觀之，亦無從可見其關聯性
    ，如此非生活常見之物品而在被告持有之下，被告豈有無法
    就遭查扣物品來源交待詳實之理，顯見被告所辯係為卸責之
    詞，殊無可採。
  (三)綜前開事證，被告於前揭租屋住處內，利用附表編號1 、2
    、4 、11、12、14至22所示之扣案工具、材料等物，製造具
    殺傷力之子彈之犯行事證明確，被告犯行應堪認定。
三、核被告丙○○所為，係犯槍砲彈藥刀械管制條例第12條第1
    項之罪。又被告製造後持有具殺傷力之子彈之行為，乃其製
    造具有殺傷力之子彈既遂行為之當然結果，應不另論罪。被
    告本於接續犯意，製造未及裝填底火之半成品彈殼24顆、彈
    頭2 顆及未及加裝彈頭之不具殺傷力之建築用彈（鋼管底火
    ）38顆等未遂行為，為被告基於單一犯意而為，屬實質上之
    一罪，應僅論以一製造有殺傷力之子彈既遂罪為足，就製造
    子彈未遂部分亦不另論罪。原起訴意旨論被告係基於概括犯
    意製造子彈，尚有未洽，應予更正，併此敘明。查被告前於
    85年間因殺人未遂案件，經本院以85年度少訴字第10號判決
    判處有期徒刑3 年確定，於85年12月3 日入監服刑，並於87
    年1 月2 日縮短刑期假釋出監，嗣於88年10月22日縮刑期滿
    視為執行完畢之節，此有臺灣高等法院被告前案紀錄表在卷
    足憑，其於上開有期徒刑執行完畢後，5 年內再犯本件有期
    徒刑以上之罪，為累犯，應依刑法第47條加重其刑。爰審酌
    被告非法製造子彈，對於他人之身體、生命及社會子彈僅1
    顆，惟半成品之彈殼、底火為數不少，及其素行、智識程度
    、生活狀況、犯罪之動機、手段與犯後態度等一切情狀，量
    處如主文所示之刑，並就罰金刑部分諭知易服勞役之折算標
    準，以啟自新。
四、扣案如附表編號1 、2 、4 、11、12、14至22所示之物品，
    其中編號11、12、14、15所示之物品，雖於本院審理中為被
    告否認為其所有，惟被告未能指明究為何人所有，且於被告
    住處所查獲亦為被告所不否認，前揭物品部分並留有加工之
    痕跡，是被告所辯非其所有顯不足採，應與編號1 、2 、4
    、16至22所示之物品均皆為被告所有，而供製造子彈或預供
    製造子彈所用之物，應依刑法第38條第1 項第2 款規定宣告
    沒收。附表編號10所示之改造子彈成品1 顆，已於鑑驗時經
    實際試射擊發，該子彈所遺留之彈頭、彈殼已失子彈效用，
    非屬違禁物，爰不宣告沒收；至於扣案之如附表編號3 、5
    至9 及13所示之物品，其中編號5 、6 、7 所示之物品，經
    送鑑定結果，分別認槍身骨架1 枝係為玩具金屬槍身；槍枝
    零組件1 包分係玩具握把護木、玩具金屬扳機、玩具金屬槍
    管固定銷、玩具金屬複進簧桿等物；槍管1 支，係玩具金屬
    槍管，此有刑事警察局93年8 月12日刑鑑字第0930145059號
    槍彈鑑定書1 份在卷可稽，因不具殺傷力非為違禁物，亦未
    認定為槍砲彈藥刀械管制條例第13條之主要組成零件，尚且
    難論與本案製造子彈之行為有關，爰均不另為沒收之宣告。
    至編號23之乙○○駕照1 張，非被告所有，亦不予宣告沒收
    ，併此敘明。
據上論斷，應依刑事訴訟法第299 條第1 項前段，槍砲彈藥刀械
管制條例第12條第1 項，刑法第11條前段、第47條、第42條第2
項、第38條第1 項第2 款，罰金罰鍰提高標準條例第2 條，現行
法規所定之貨幣折算新臺幣條例第2 條，判決如主文。
本案經檢察官鄭伊鈞到庭執行職務。
中    華    民    國    95    年    1     月    10    日
                  刑事第二庭  審判長法  官  羅森德
                                    法  官  蘇碧珠
                                    法  官  陳海寧
以上正本證明與原本無異。
如不服本判決應於收受本判決送達後十日內向本院提出上訴書狀，
其未敘述上訴理由者，並得於提起上訴後十日內向本院補提理由
書狀（均須按他造當事人之人數附繕本）「切勿逕送上級法院」
中    華    民    國    95    年    1     月    20    日
                                    書記官  劉淑蓉
附表
┌──┬───────┬──┬───────────────┬───────┐
│編號│品        名  │數量│鑑       定        結       果│備          註│
├──┼───────┼──┼───────────────┼───────┤
│ 1  │小鐵片        │1罐 │                              │被告所有且供犯│
│    │              │    │                              │罪所用之物    │
├──┼───────┼──┼───────────────┼───────┤
│ 2  │鉛塊          │1罐 │                              │被告所有且供犯│
│    │              │    │                              │罪所用之物    │
├──┼───────┼──┼───────────────┼───────┤
│ 3  │小瓦斯鋼瓶    │7瓶 │                              │與本案犯罪無關│
├──┼───────┼──┼───────────────┼───────┤
│ 4  │鞭炮          │9個 │                              │被告所有且供犯│
│    │              │    │                              │罪所用之物    │
├──┼───────┼──┼───────────────┼───────┤
│ 5  │槍身骨架      │1枝 │玩具金屬槍身                  │被告自承所有惟│
│    │              │    │                              │與本案犯罪無關│
├──┼───────┼──┼───────────────┼───────┤
│ 6  │槍枝零組件    │1包 │分係玩具握把護木、玩具金屬扳機│被告自承所有惟│
│    │              │    │玩具金屬槍管固定銷、玩具金屬複│與本案犯罪無關│
│    │              │    │進簧桿等物                    │              │
├──┼───────┼──┼───────────────┼───────┤
│ 7  │彈簧          │20條│                              │與本案犯罪無關│
├──┼───────┼──┼───────────────┼───────┤
│ 8  │槍管          │1枝 │玩具金屬槍管                  │被告自承所有惟│
│    │              │    │                              │與本案犯罪無關│
├──┼───────┼──┼───────────────┼───────┤
│ 9  │彈匣          │1個 │                              │與本案犯罪無關│
├──┼───────┼──┼───────────────┼───────┤
│ 10 │改造子彈成品  │1顆 │係由玩具金屬彈殼加裝直徑8.8mm │經試射後失子彈│
│    │              │    │之土造金屬彈頭而成之改造子彈，│功效          │
│    │              │    │經實際試射，可擊發，認具殺傷力│              │
├──┼───────┼──┼───────────────┼───────┤
│ 11 │半成品彈殼    │24顆│均係玩具金屬彈殼              │被告所有預供犯│
│    │              │    │                              │罪所用之物    │
├──┼───────┼──┼───────────────┼───────┤
│ 12 │彈頭          │2顆 │分係直徑約8.3mm與8.6mm之土造彈│被告所有預供犯│
│    │              │    │                              │罪所用之物    │
├──┼───────┼──┼───────────────┼───────┤
│ 13 │槍套          │1個 │                              │被告自承所有惟│
│    │              │    │                              │與本案犯罪無關│
├──┼───────┼──┼───────────────┼───────┤
│ 14 │鋼管底火      │38顆│均係口徑0.27吋建築用彈，經檢視│被告所有預供犯│
│    │              │    │結果，無彈頭結構，非為完整之子│罪所用之物    │
│    │              │    │彈，認不具殺傷力              │              │
├──┼───────┼──┼───────────────┼───────┤
│ 15 │起跑槍底火    │30顆│玩具底火                      │被告所有預供犯│
│    │              │    │                              │罪所用之物    │
├──┼───────┼──┼───────────────┼───────┤
│ 16 │小型電動砂輪機│1台 │                              │被告所有且供犯│
│    │              │    │                              │罪所用之物    │
├──┼───────┼──┼───────────────┼───────┤
│ 17 │砂輪機組件    │1盒 │                              │被告所有且供犯│
│    │              │    │                              │罪所用之物    │
├──┼───────┼──┼───────────────┼───────┤
│ 18 │鑽孔機鑽頭    │1支 │                              │被告所有且供犯│
│    │              │    │                              │罪所用之物    │
├──┼───────┼──┼───────────────┼───────┤
│ 19 │小型銼刀      │3支 │                              │被告所有且供犯│
│    │              │    │                              │罪所用之物    │
├──┼───────┼──┼───────────────┼───────┤
│ 20 │老虎鉗        │1支 │                              │被告所有且供犯│
│    │              │    │                              │罪所用之物    │
├──┼───────┼──┼───────────────┼───────┤
│ 21 │鑽孔鉗        │1支 │                              │被告所有且供犯│
│    │              │    │                              │罪所用之物    │
├──┼───────┼──┼───────────────┼───────┤
│ 22 │十字型小鏍絲起│1盒 │                              │被告所有具供犯│
│    │子            │    │                              │罪所用之物    │
├──┼───────┼──┼───────────────┼───────┤
│ 23 │乙○○駕照    │1張 │                              │乙○○所有    │
└──┴───────┴──┴───────────────┴───────┘
附錄法條：
槍砲彈藥刀械管制條例第12條
未經許可，製造、販賣或運輸子彈者，處 1 年以上 7 年以下有
期徒刑，併科新台幣 500 萬元以下罰金。
未經許可，轉讓、出租或出借子彈者，處 6 月以上 5 年以下有
期徒刑，併科新台幣 300 萬元以下罰金。
意圖供自己或他人犯罪之用，而犯前二項之罪者，處 3 年以上
10 年以下有期徒刑，併科新台幣 700 萬元以下罰金。
未經許可，持有、寄藏或意圖販賣而陳列子彈者，處 5 年以下有
期徒刑，併科新台幣 300 萬元以下罰金。
第 1 項至第 3 項之未遂犯罰之。


司法院資訊處製作；財團法人民間司法改革基金會備份。
